臺灣基隆地方法院刑事判決　　　　　　　　　　　　　九十一年度易字第一九號
　　公　訴　人　臺灣基隆地方法院檢察署檢察官
　　被　　　告　乙○○
右列被告因竊盜案件，經檢察官提起公訴（九十一年度偵字第一二三三號），本院判
決如左：
    主  文
乙○○無罪。
    理  由
一、公訴意旨略以：被告乙○○基於為自己不法所有之概括犯意，自民國九十年十一
    月中旬起至十二月十一日止，未經告訴人丙○○之允許，擅自侵入丙○○坐落於
    台北縣瑞芳鎮○○路四十三號住處內居住，並連續竊取丙○○之子甲○○所有車
    牌ＰＯＪ─七九六號重型機車及丙○○所有車牌ＵＥＵ─四六０號輕型機車使用
    ，因認被告涉有刑法第三百零六條第一項侵入住宅及三百二十條第一項之竊盜罪
    嫌云云。
二、按犯罪事實應依證據認定，無證據不得推定其犯罪事實；又不能證明被告犯罪者
    ，應諭知無罪之判決，刑事訴訟法第一百五十四條、第三百零一條第一項分別定
    有明文。又事實之認定，應憑證據，如未能發現相當證據，或證據不足以證明，
    自不能以推測或擬制之方法，為裁判基礎；且認定不利於被告之事實須依積極證
    據，苟積極證據不足為不利於被告事實之認定時，即應為有利於被告之認定；另
    認定犯罪事實所憑之證據，雖不以直接證據為限，間接證據亦包括在內，然而無
    論直接證據或間接證據，其為訴訟上之證明，須於通常一般之人均不致有所懷疑
    ，而得確信其為真實之程度者，始得據為有罪之認定，倘其證明尚未達到此一程
    度，而有合理之懷疑存在而無從使事實審法院得有罪之確信時，即應由法院為諭
    知被告無罪之判決（最高法院四十年台上字第八六號、三十年台上字第八一六號
    、七十六年台上字第四九八六號判例可資參照）。又刑法第三百零六條第一項無
    故侵入他人住宅罪之「無故」乃指無正當理由而言，倘有正當理由，即無構成該
    罪之餘地。
三、本件公訴人認被告乙○○涉有竊盜及無故侵入住宅罪嫌，無非以告訴人丙○○之
    指訴及贓物認領保管單為其論據。訊據被告固坦承自九十年十一月中旬與告訴人
    吵架後至同年十二月十一日止，仍繼續居住於上開告訴人之住處及騎用上揭二機
    車之事實，惟堅決否認有侵入住宅及竊盜之犯行，辯稱：伊與告訴人係同居人關
    係，一起居住在告訴人前開住處，平日住處並未上鎖，二人吵架後，伊找不到告
    訴人，故仍繼續居住該處，告訴人離開時住處亦未上鎖，伊可自由進出。二人同
    居期間，伊有騎用上揭二機車至內湖工作地點，下班後即將機車騎回二人同居處
    所，平日機車鎖匙放在住處客廳桌上，任伊自行取用，二人吵架後，伊找不到告
    訴人，因住處並未上鎖，且機車鎖匙仍放置原處，故伊仍繼續居住該處，並騎用
    該二機車上班，嗣因伊遷移至台北縣板橋市居住，為免機車失竊，方將已被吊扣
    牌照之ＰＯＪ─七九六號重型機車寄放朋友住處，車牌ＵＥＵ─四六０號輕型機
    車則仍充為上班代步使用，伊並非無故侵入住宅，亦無竊取機車之不法意圖等語
    。
四、經查，告訴人前於檢察官偵查時陳稱：被告與告訴人二人於上開台北縣瑞芳鎮○
    ○路四十三號告訴人住處共同居住二年餘，二人共同居住期間住處未上鎖，嗣九
    十年十一月被告與告訴人關係生變，告訴人離開住處時亦未上鎖 (見九十一年偵
    字第一二三三號第十頁反面），顯見告訴人同意與被告同居期間自由進入上開處
    所甚明。告訴人嗣於本院審理時改稱：二人同居期間因告訴人都在家，所以被告
    不需要鎖匙，後來被告偷走住處鎖匙才能進入 (見本院九十一年六月二十五日訊
    問筆錄），告訴人關於被告於二人關係生變後如何進入同居處所一節，前後指陳
    情不同，顯有瑕疪。且告訴人雖指稱二人關係生變後曾告知被告不可再居住上址
    ，惟為被告所否認，經本院函查臺北縣警察局瑞芳分局，告訴人與被告間自九十
    年一月迄九十一年七月十六日臺北縣警察局覆函日止，並無因家庭暴力及侵入
    住宅向住處管區派出 (瑞濱）報案之紀錄，有臺北縣警察局瑞芳分局九十一年七
    月十六日瑞警刑字第０九一００一０四四一號函在卷可查，是告訴人所指自九十
    年十一月二人關係生變後已告知被告不可再使用前開住處等情，除告訴人之指訴
    外，查無其他證據以為佐證，尚難逕以告訴人片面、且前後不一而有瑕疪之指訴
    ，遽認被告於九十年十一月迄同年十二月十一日止，與告訴人關係生變後，未獲
    同意繼續居住於台北縣瑞芳鎮○○路四十三號住宅。是被告依告訴人原來之同意
    繼續居住於上址，並非無正當理由，核與刑法第三百零六條第一項無故侵入住宅
    罪構成要件不符。
五、再查，車牌號碼ＰＯＪ─七九六號重型機車係證人即告訴人之子甲○○所有，證
    人於入伍服役期間將機車、鎖匙及行車執照全權交給告訴人處理，被告與告訴人
    共同居住期間，知悉告訴人同意被告騎用等情，業據證人陳述在卷 (見本院九十
    一年六月二十五日訊問筆錄)，另車牌號碼ＵＥＵ─四六０號機車為告訴人所有
    ，上開證人與告訴人機車鎖匙都放在桌子上，平常讓被告騎用等情，亦據告訴人
    陳明在卷 (見九十一年偵字第一二三三號第十頁反面），顯見告訴人與被告共同
    居住期間同意被告騎用該二機車。被告依向來使用目的繼續使用該二機車，且無
    變賣、出租或出質機車之情形，徒以被告繼續騎用機車被查獲之事實，逕認被告
    有不法所有之意圖，即非無疑。
六、此外，復查無其他積極證據足認被告有何侵入住宅及竊盜之犯行，自難在有合理
    可疑之情形下，僅憑告訴人之片面指訴，遽為不利被告之認定，揆諸前揭說明，
    應為無罪之諭知。
七、被告經合法傳喚，無正當理由不到庭，本院認本件應為無罪之諭知，爰不待其陳
    述逕行判決。
據上論斷，應依刑事訴訟法第三百零一條第一項、第三百零六條，判決如主文。
本案經檢察官熊南彰到庭執行職務。
中      華      民      國    九十一    年      九      月    二十五    日
                              臺灣基隆地方法院刑事第二庭
                                  審判長法  官  邱 志 平
                                        法  官  王 翠 芬
                                        法  官  劉 桂 金
右正本證明與原本無異。
對於本件判決如有不服，應於收受送達後十日內，向本院提出上訴書狀，上訴於臺灣
高等法院，並按他造當事人之人數附具繕本。
                                        書記官  陳 玲 誼
中      華      民      國    九十一    年      九      月    二十七    日
